最高法院刑事判決　　　　　　一○○年度台上字第一五七二號
上　訴　人　魏進華
選任辯護人　沈佩香律師
上列上訴人因違反商業會計法等罪案件，不服台灣高等法院中華
民國九十八年十月二十八日第二審判決（九十八年度上訴字第四
○二二號，起訴案號：台灣士林地方法院檢察署九十六年度偵字
第一二三四○、一五三四○號），提起上訴，本院判決如下：
    主  文
原判決關於魏進華違反商業會計法部分撤銷，發回台灣高等法院
。
其他上訴駁回。
    理  由
本件未聲明為一部上訴，依刑事訴訟法第三百四十八條第一項規
定，視為全部上訴，合先敘明。
一、發回（即違反商業會計法）部分：
原判決以上訴人魏進華因違反商業會計法案件，不服第一審論處
其以共同連續犯行為時商業會計法第七十一條第一款之填製不實
罪刑之判決，提起第二審上訴，但其上訴書狀並未敘述具體理由
，顯不合法律上之程式，而依刑事訴訟法第三百六十七條前段、
第三百七十二條之規定，駁回其在第二審之上訴，固非無見。
惟按不服地方法院之第一審判決而上訴者，須提出上訴書狀，並
應述具體理由，為上訴必備之程式；其所提出之書狀未述上
訴理由，或僅曾以言詞陳述上訴理由者，均應於上訴期間屆滿後
二十日內補提理由書於第一審法院。第一審法院經形式審查，認
逾期未補提上訴理由者，應定期間先命補正；逾期未補正者，為
上訴不合法律上之程式，應以裁定駁回。刑事訴訟法第三百五十
條、第三百六十一條、第三百六十二條、第三百六十七條定有明
文。又被告及其辯護人不服第一審判決，依同法第三百四十四條
第一項、第三百四十六條之規定均得提起第二審上訴，渠等所提
出之上訴書狀若均未述上訴理由，第一審法院應同時定期間命
被告及其辯護人補正，若逾期均未補正，始得以上訴不合法律上
之程式，裁定駁回被告在第二審之上訴，否則即有適用法律不當
之違誤，其判決當然違背法令。卷查，上訴人於第一審判決後，
提出上訴書狀表明不服第一審判決而提起上訴，有渠之上訴聲明
狀及上訴理由狀在卷可查（見原審卷第二五、二六頁）。惟渠之
第二審上訴書狀就違反商業會計法部分均未明上訴理由。揆之
上開規定，第一審法院應裁定命上訴人及其第一審之選任辯護人
就違反商業會計法部分補正上訴理由，原審疏未注意第一審法院
上開疏誤，亦未依刑事訴訟法第三百六十七條但書規定，再定期
間先命上訴人及第一審之選任辯護人補正此部分之上訴理由，即
於民國九十八年十月二十八日，以上訴人所補提之上訴書狀就此
部分均未敘明上訴理由，逕以其上訴不合法，駁回上訴人此部分
在第二審之上訴，自有適用法則不當之違誤。上訴意旨指摘原判
決此部分違法，尚非全無理由，應認有就此部分發回更審之原因
。
二、駁回（即背信）部分：
按刑事訴訟法第三百七十六條所列各罪之案件，經第二審判決者
，不得上訴於第三審法院，法有明文。原判決關於上訴人牽連犯
背信、使公務員登載不實部分，係維持第一審從一重之刑法第三
百四十二條第一項論處罪刑之判決，核屬刑事訴訟法第三百七十
六條第五款之案件。依上開說明，既經第二審判決，自不得上訴
於第三審法院。上訴人猶一併對此部分提起上訴，自為法所不許
，應予駁回。
據上論結，應依刑事訴訟法第三百九十五條前段、第三百九十七
條、第四百零一條，判決如主文。
中    華    民    國  一○○  年    三    月  三十一  日
                      最高法院刑事第六庭
                          審判長法官  洪  文  章  
                                法官  王  居  財  
                                法官  郭  毓  洲  
                                法官  沈  揚  仁  
                                法官  謝  靜  恒  
本件正本證明與原本無異
                                      書  記  官  
中    華    民    國  一○○  年    四    月    一    日
                                                      Q